【裁判字號】    95,交訴,131
【裁判日期】    951226
【裁判案由】    業務過失致死
【裁判全文】
臺灣桃園地方法院刑事判決             95年度交訴字第131號
公  訴  人  臺灣桃園地方法院檢察署檢察官
被      告  乙○○
上列被告因業務過失致死案件，經檢察官提起公訴（95年度偵字
第15915 號），被告於本院準備程序進行中，就被訴事實為有罪
之陳述，經本院告知簡式審判程序意旨，並聽取公訴人及被告之
意見後，本院合議庭裁定由受命法官獨任依簡式審判程序審理，
並判決如下：
    主  文
乙○○因過失致人於死，處有期徒刑捌月，緩刑參年。
    事  實
一、乙○○於民國95年1 月26日晚上9 時50分許，駕駛車牌號碼
    RP－908 號自用大貨車（下稱上開自大貨車），在桃園縣蘆
    竹鄉○○路○ 段326 之1 號（全家便利商店）前停車，原應
    注意汽車停車時應依車輛順行方向緊靠道路右側，其右側前
    後輪胎外側距離緣石或路面邊緣不得逾40公分，且當時並無
    不能注意之情事，竟疏未注意未將上開自大貨車緊靠道路右
    側停車即離去，而進入上開全家便利商店。嗣於同日晚上10
    時30分許，適有黃威仁騎乘車牌號碼F65 －606 號重型機車
    （下稱上開機車），沿桃園縣蘆竹鄉○○路往竹圍方向行駛
    途經該處，因閃煞不及，上開機車之車頭乃自後撞擊上開自
    大貨車，致黃威仁人、車倒地，而受有頭部外傷併嚴重腦挫
    傷、顏面骨骨折、肺部挫傷及右大腿骨折之傷害，經送醫急
    救，仍延至95 年1月27日上午5 時許，因傷重不治死亡。乙
    ○○於肇事後，在未被有偵查犯罪職權之機關或公務員發覺
    其為犯人前，即主動以電話報警自首，進而接受本次裁判。
二、案經臺灣桃園地方法院檢察署檢察官據報相驗後自動檢舉偵
    查起訴。
    理  由
一、程序部分：本件被告乙○○所犯係死刑、無期徒刑或最輕本
    刑為三年以上有期徒刑以外之罪，亦非屬臺灣高等法院管轄
    第一審之案件，其於準備程序中就被訴事實為有罪之陳述，
    經本院告知簡式審判程序之旨，並聽取當事人意見後，經本
    院合議庭依刑事訴訟法第二百七十三條之一第一項規定裁定
    由受命法官獨任進行簡式審判程序，合先敘明。
二、訊據被告乙○○對於上揭時、地，其駕駛上開自大貨車，因
    未依規定停車而肇事，致被害人黃威仁發生死亡結果之事實
    坦白承認，並核與告訴人即被害人黃威仁之父甲○○於警詢
    、檢察官訊問時所指述被害人黃威仁係因本件車禍發生死亡
    結果之情節相符，此外，復有警製道路交通事故現場圖1 份
    、道路交通事故調查報告表2 份、敏盛綜合醫院診斷證明書
    1 紙，及車禍現場、車損照片10幀附卷可稽。而本件被害人
    確係黃威仁，其係因本件車禍受傷致死，亦經臺灣桃園地方
    法院檢察署檢察官督同檢驗員到場相驗鑑定屬實，製有勘驗
    筆錄、相驗屍體證明書、驗斷書各1 份及相驗照片4 幀附卷
    足憑。再按，停車時應依車輛順行方向緊靠道路右側，其右
    側前後輪胎外側距離緣石或路面邊緣不得逾40公分，道路交
    通安全規則第一百十二條第二項定有明文。被告駕駛上開自
    大貨車自應遵守上開規定停車，並應負有前開注意義務，而
    參之肇事當時並無不能注意之情事，竟疏於注意，停放上開
    自大貨車在上述路段違反上開規則，因而肇事致被害人黃威
    仁受有上述傷害而死亡，被告對本件車禍之發生顯有過失。
    又被害人黃威仁既係因本件車禍而受有頭部外傷併嚴重腦挫
    傷、顏面骨骨折、肺部挫傷及右大腿骨折之傷害，嗣經送醫
    急救後，仍因傷重不治死亡，詳如前述，是被告之過失行為
    與被害人死亡結果間確具有因果關係。本件事證明確，被告
    上揭犯行足可認定，應依法論科。
三、刑法及刑法施行法部分條文業經修正公布，並均於95年7 月
    1 日施行。修正後刑法第二條第一項之規定，係規範行為後
    法律變更所生新舊法律比較適用之準據法，於修正後刑法施
    行後，應適用修正後刑法第二條第一項規定之從舊從輕之原
    則為比較；修正後刑法第二條第二項，則為同條第一項之特
    別規定，於修正後刑法施行後，關於非拘束人身自由之保安
    處分，應依修正後刑法第二條第二項之規定，適用裁判時之
    法律。又修正後刑法第三十五條，乃刑之重輕之法定次序與
    標準，應適用裁判時之修正後刑法第三十五條之規定。修正
    後刑法第二條第一項係採從舊從輕原則，適用最有利於行為
    人之法律。既曰法律，自較刑之範圍為廣；除法律有特別規
    定者（如修正後刑法第二條第二項非拘束人身自由之保安處
    分適用裁判時法；又如修正後刑法施行法第三條之一第三項
    、第六條之一、第九條之三規定之情形），應依其規定；或
    事關執行之緩刑之宣告，或犯罪在刑法修正施行前，自首在
    刑法施行後之自首部分，或程序之規定（程序從新，如刑法
    第四十條沒收宣告之程序規定），應適用裁判時之修正後刑
    法之規定外；依修正後刑法第二條第一項比較時，應就罪刑
    有關之共犯、未遂犯、連續犯、牽連犯、結合犯，以及累犯
    加重，自首減輕暨其他法定加減原因（如身分加減）與加減
    例等一切情形，綜其全部之結果而為比較後，整個之適用，
    不能割裂而分別適用有利益之條文。關於易科罰金之折算標
    準、易服勞役之折算標準及期限、罰金與死刑是否併予執行
    、多數有期徒刑定應執行之刑時之最高刑期之限制等之修正
    ，事涉行為人易刑折算標準金額之多寡與期限之長短及定執
    行刑時能否就罰金刑併予執行或有期徒刑定應執行之刑時最
    高度之限制，亦均屬應依修正後刑法第二條第一項比較適用
    法律之範圍。拘束人身自由之保安處分，並非屬修正後刑法
    第二條第二項規定應適用裁判時法之範圍，除有特別規定者
    外，亦屬應依修正後刑法第二條第一項比較適用法律之範圍
    ；從刑附屬於主刑，除法律有特別規定者外，依主刑所適用
    之法律（以上參考最高法院95年5 月23日刑事庭第8 次會議
    決議及最高法院24年上字第4634號、24年上字第5292號、27
    年上字第2615號判例）。
（一）本件被告行為後法律有變更，關於刑法第二百七十六條第
      一項過失致死罪，法定刑得科銀元二千元以下罰金，據修
      正後刑法施行法增訂第一條之一：「中華民國九十四年一
      月七日刑法修正施行後，刑法分則編所定罰金之貨幣單位
      為新台幣。九十四年一月七日刑法修正時，刑法分則編未
      修正之條文定有罰金者，自九十四年一月七日刑法修正施
      行後，就其所定數額提高為三十倍。但七十二年六月二十
      六日至九十四年一月七日新增或修正之條文，就其所定數
      額提高為三倍」及刑法第三十三條第五款修正為：「主刑
      之種類如下：五、罰金：新台幣一千元以上，以百元計算
      之」等規定，是依修正後之法律，刑法第二百七十六條第
      一項過失致死罪所得科處之罰金刑最高為新台幣六萬元、
      最低為新台幣一千元；然依被告行為時之刑罰法律，即罰
      金罰鍰提高標準條例第一條前段規定得提高之倍數為十倍
      及刑法第三十三條第五款規定之罰金最低額一元計算，該
      罪之罰金刑最高為銀元二萬元，最低額為銀元一元，換算
      為新台幣，最高額雖與新法同為新台幣六萬元，然最低額
      僅為新台幣三元。
（二）刑法第六十二條自首之規定，於94年1 月7 日修正、95年
      7 月1 日施行前之規定為：「對於未發覺之罪自首而受裁
      判者，減輕其刑。但有特別規定者，依其規定」，現行刑
      法之規定則為：「對於未發覺之罪自首而受裁判者，得減
      輕其刑。但有特別規定者，依其規定」，被告犯罪及自首
      均在95年7 月1 日施行前，自應為新舊法之比較。而現行
      刑法將原本自首「應」減輕其刑之規定改為「得」減輕其
      刑。
（三）經綜合比較前述新、舊法結果，修正後規定並未較有利於
      行為人，則應依修正後刑法第二條第一項前段規定，適用
      行為時（即修正前）之法律。
（四）至修正後刑法第五十七條第八款並增列「犯罪行為人違反
      義務之程度」，此均屬法院就刑之裁量審認標準之明文化
      ，非屬法律之變更（最高法院95年5 月23日第8 次刑庭會
      議決議亦同此意旨），自無修正後刑法第二條第一項規定
      之適用，附此說明。
四、被告乙○○因過失之行為致被害人黃威仁發生死亡結果，核
    其所為係犯行為時刑法第二百七十六條第一項之過失致死罪
    。公訴人雖認被告係裕群建設有限公司（下稱裕群公司）之
    自用大貨車司機，為從事駕駛業務之人，而其上開所為，係
    犯刑法第二百七十六條第二項之業務過失致死罪嫌云云，惟
    被告堅決否認伊平日為從事駕駛業務之人，辯稱：伊並未任
    職於裕群公司，而上開自大貨車係伊家人所購買，因規定一
    定要靠行，所以登記在裕群公司名下，案發當時伊駕駛上開
    自大貨車停放在上開全家便利商店前，係因該便利商店為伊
    朋友所開設的，伊開車前往幫忙載運待處理之紙箱，伊平日
    乃在桃園地區工地從事模板工程等語。本件公訴意旨認被告
    係裕群公司之自用大貨車司機，無非係以上開自大貨車之行
    車執照上載明車主為裕群公司為據，然被告於警詢、偵查中
    即均供稱：案發當時伊係到便利商店內搬紙箱等語明確，再
    佐以案發時間、地點尚難認與裕群公司有何業務上之關聯性
    ，及告訴人甲○○於本院審理中就案發後裕群公司並未曾出
    面參與調解事宜，都是由被告本人與伊洽談一節陳稱在卷等
    情，益徵被告上開所辯應非子虛，從而，實無法僅憑上開自
    大貨車行車執照上車主之記載即認定被告為從事駕駛業務之
    人，則其上開所為自應該當刑法第二百七十六條第一項之過
    失致死罪，是公訴人起訴法條容有未洽，惟起訴基本事實相
    同，爰依刑事訴訟法第三百條規定，變更起訴法條，併此敘
    明。又被告於車禍發生後即以電話報警，並已報明肇事人姓
    名、地點，請警方前往處理，自首坦承肇事，接受裁判，有
    桃園縣政府警察局交通隊蘆竹小隊警員邱明輝填製之桃園縣
    政府警察局道路交通事故肇事人自首情形紀錄表1 紙附卷足
    佐（附於偵查卷第22頁），係對於未經發覺之罪自首而受裁
    判，依修正前刑法第六十二條前段規定減輕其刑。爰審酌被
    告停車違規，以致肇事傷人性命，對被害人及家屬所造成之
    傷害，永遠無法復原，所為非是，及被告之過失程度，惟念
    被告事後已與被害人家屬成立調解，賠償其等所受損害，有
    桃園縣蘆竹鄉調解委員會調解書1 份在卷可參，且其犯罪後
    坦承犯行，態度尚稱良好等一切情狀，量處如主文所示之刑
    ，以資懲儆。被告乙○○行為後，刑法關於緩刑宣告之要件
    ，亦經修正公布施行，依上開說明，緩刑之宣告應適用修正
    後刑法第七十四條之規定。被告未曾因故意犯罪受有期徒刑
    以上刑之宣告，此有刑案資料查註紀錄表及臺灣高等法院被
    告前科紀錄表各1 紙在卷可按，被告偶因過失罹犯本罪，致
    人死亡，犯後已知悔悟，經此次刑之宣告，應益知戒慎而無
    再犯之虞，且告訴人甲○○亦於本院審理中陳稱：既然雙方
    已經成立調解，伊就不再追究等語（見本院95年12月12日審
    判筆錄），是本院認被告所受宣告刑以暫不執行為適當，依
    修正後刑法第七十四條第一項第一款規定，併予宣告緩刑三
    年，以啟自新。
據上論斷，應依刑事訴訟法第二百七十三條之一第一項、第二百
九十九條第一項前段、第三百條，修正後刑法第二條第一項前段
、第七十四條第一項第一款，行為時刑法第二百七十六條第一項
，修正前刑法第六十二條前段，罰金罰鍰提高標準條例第一條前
段，判決如主文。
本案經檢察官鄭東峰到庭執行職務。
中    華    民    國    95    年    12    月    26    日
                              交通法庭法  官  王美玲
以上正本證明與原本無異。
如不服本判決，應於判決送達後10日內向本院提出上訴狀 (應附
繕本)， 上訴於臺灣高等法院。
                                      書記官  吳玉蘭
中    華    民    國    95    年    12    月    26    日
附錄本案論罪科刑法條：
（行為時）刑法第二百七十六條第一項
因過失致人於死者，處二年以下有期徒刑、拘役或二千元（現已
提高十倍為二萬元）以下罰金。


司法院資訊處製作；財團法人民間司法改革基金會備份。
